【裁判字號】    98,小上,14
【裁判日期】    980216
【裁判案由】    給付租金
【裁判全文】
臺灣臺中地方法院民事裁定  98年度小上字第14號
上  訴  人  慶佳消防工程有限公司
法定代理人  甲○○
被上訴人    乙○○
上列當事人間請求清償借款事件，上訴人對於中華民國97年12月
11日本院臺中簡易庭97年度中小字第3703號第一審判決提起上訴
，本院裁定如下：
    主    文
上訴駁回。
第二審訴訟費用新臺幣壹仟伍佰元由上訴人負擔。
    理    由
一、按對於小額程序之第一審裁判之上訴或抗告，非以其違背法
    令為理由，不得為之。上訴狀內應記載上訴理由，表明：原
    判決所違背之法令及其具體內容及依訴訟資料可認為原判決
    有違背法令之具體事實，民事訴訟法第436條之24第2項、第
    436條之25分別定有明文。又所謂判決有違背法令，乃指判
    決不適用法規或適用不當，亦為同法第468條所明定，此亦
    為小額事件之上訴程序所準用（參民事訴訟法第436條之32
    第2項規定）。而以判決有不適用法規或適用不當為上訴理
    由時，其上訴狀或理由書應有具體之指摘，並揭示該法規之
    條項或內容，若係成文法以外之法則，應揭示該法則之旨趣
    ，倘為司法院解釋或最高法院之判例，則應揭示該判解之字
    號或其內容，如依民事訴訟法第469條所列第1款至第5款事
    由提起上訴時，其上訴狀或理由書應揭示合於該條款之事實
    ，是上訴理由狀如未依此項方法表明者，而僅就原審取捨證
    據任加指摘，即難認為已對原判決之違背法令有具體之揭示
    ，其上訴自難認為合法（參最高法院71年臺上字第314號判
    例要旨）。因之，對於小額程序之第一審判決上訴，非主張
    原判決違背法令以為上訴理由，即屬不應准許，自應認為不
    合法而駁回之。
二、本件上訴人係對於小額訴訟第一審判決提起上訴，其上訴理
    由略謂：(一)伊並未收到97年12月3日之出庭通知。(二)原告所
    陳述與事實不符等語。
三、經查：
  (一)本件上訴人對原審判決提起上訴，核其上訴理由，係就法院
    取捨證據、認定事實之職權行使，指摘其為不當，而未具體
    表明合於不適用法規、適用法規不當、或民事訴訟法第496
    條第1款至第5款所列各款之情形，且違背民事訴訟法第436
    條之28「當事人於二審程序不得提出新攻擊或防禦方法」之
    規定，自難認對原審判決之如何違背法令已有具體之指摘。
  (二)按法人之代表人，在民法上固非所謂法定代理人，在民事訴
    訟法上，則視作法定代理人，適用關於法定代理之規定，司
    法院著有34年院解字第2936號解釋；再參照民事訴訟法第12
    7條之立法理由謂「當事人如為法人，則訴訟上攻擊或防禦
    之法，皆非彼所能自籌，若仍向法人送達，亦非保護其利益
    之道，故特設本條，明示對於法人有所送達，應向其代表機
    關為之」，可見對公司之送達應以其法定代理人為應受送達
    人；至於其送達之處所，依同法第136條第1、2項規定，應
    於應受送達人之住居所行之，亦得於當事人本人即公司之營
    業所行之。又送達不能依民事訴訟法第136條、第137條規定
    為之者，得將文書寄存送達地之自治或警察機關，並作送達
    通知書兩份，一份黏貼於應受送達人住居所、事務所、營業
    所或其就業處所門首，另一份置於該送達處所信箱或其他適
    當位置，以為送達，同法第138條定有明文。而民事訴訟法
    第138條所規定之寄存送達，係以將文書寄存送達地之自治
    或警察機關，並作送達通知書兩份，一份黏貼於應受送達人
    住居所、事務所、營業所或其就業處所門首，另一份置於該
    送達處所信箱或其他適當位置，以為送達；應受送達人究於
    何時前往領取應受送達之文書，或並未前往領取，於送達之
    效力均無影響。查本件上訴人法定代理人甲○○住所係設在
    「臺中市○區○○街35號」，有上訴人於原審所提出之民事
    支付命令異議狀、聲請延緩期日狀在卷可稽。另觀本件原審
    定97年12月3日再開言詞辯論之裁定正本，係於97 年11月20
    日因於上訴人法定代理人甲○○前揭住所，不能會晤上訴人
    法定代理人甲○○，亦無受領文書之同居人或受僱人，乃將
    送達之文書寄存於臺中市警察局第第三分局東區分駐所，並
    作送達通知書兩份，一份黏貼於應受送達人住居所門首，另
    一份置於該送達處所信箱或其他適當位置，以為送達，均經
    送達人打ˇ註記，此亦有本院送達證書附於原審卷內可稽，
    則本件原審之言詞辯論期日通知書既於97年10月20日為寄存
    送達，已生送達上訴人之效力，上訴人是否領取應送達之文
    書，揆諸前開說明，於送達之效力，並不生影響。
  (三)另小額訴訟程序判決書得僅記載主文，就當事人有爭執事項
    ，於必要時得加記理由要領，民事訴訟法第436條之18 第1
    項定有明文。是小額訴訟程序判決依法並非必須記載理由，
    即使在當事人有爭執之事項，法院亦得視情形是否必要，依
    裁量於判決加記理由之要領；與此相對，在通常訴訟程序，
    判決不備理由或理由矛盾，均屬判決當然違背法令之事由（
    民事訴訟法第469條第6款）不同，在小額訴訟程序，因法律
    已明文規定判決得僅記載主文，理由並非判決法定必須記載
    之事項，故即使判決理由不備，亦非當然違背法令（民事訴
    訟法第436條第32第2項準用民事訴訟法第469條第1項第1款
    至第5款，但第46 9條第6款則不在準用之列）。是以，本件
    上訴人於原審經合法通知，未於97年12月3日下午2時40分言
    詞辯論期日到場，且未提出書狀為任何事實及證據之主張，
    經原審依被上訴人之聲請為一造辯論之判決，即無不當，且
    其判決並僅記載主文，核與民事訴訟法第436條之18第1項之
    規定相符，亦無違背法令之情事。
  (四)綜上，上訴人提起本件上訴既未具體表明原審所為判決，究
    有何違背法令之處，或依訴訟資料有何判決違背法令情形，
    更未指明原判決所違反法令之條項或其內容，依首揭規定及
    說明，難謂上訴人已合法表明上訴理由，其上訴自不能認為
    合法，應予駁回。
四、末按法院為訴訟費用之裁判時，應確定其費用額，民事訴訟
    法第436條之19第1項定有明文，此依同法第436條之32第1項
    規定，於小額事件之上訴程序準用之。查上訴人提起本件上
    訴既經駁回，則上訴人應負擔之本件訴訟費用額為第二審裁
    判費，應確定為新臺幣1500元。
五、據上論結，本件上訴為不合法，依民事訴訟法第436條之32
    第1項、第2項、第436條之19第1項、第444條第1項前段、第
    95條、第78條裁定如主文。
中    華    民    國    98    年    2     月    16    日
                  民事第一庭   審判長  法 官  張瑞蘭
                                       法 官  卓進仕
                                       法 官  劉正中
以上正本係照原本作成。
本裁定不得抗告。
中    華    民    國    98    年    2     月    16    日
                                       書記官 林素珍


司法院資訊處製作；財團法人民間司法改革基金會備份。
